【裁判字號】    94,訴,58
【裁判日期】    950126
【裁判案由】    公共危險
【裁判全文】
臺灣苗栗地方法院刑事判決                94年度訴字第58號
公  訴  人  臺灣苗栗地方法院檢察署檢察官
被      告  丙○○
上列被告因公共危險案件，經檢察官提起公訴（93年度偵字第21
84號），本院決如下：
    主  文
丙○○犯對流通物品下毒罪，處有期徒刑壹年肆月。
    犯罪事實
一、丙○○之前曾經在甲○○開設的「傳香飯糰早餐店」幫忙過
    一段時間。民國92年10月24日19時50分許，丙○○攜帶農藥
    「加保扶」，前往位於苗栗縣造橋鄉○○村○○路61之2號
    之傳香飯團早餐店，基於對他人物品致令不堪用及對流通物
    品下毒之故意，將農藥「加保扶」加入蒸籠水箱、盛油茶壺
    及水桶，導致盛油茶壺內之油品及水桶內之清水因混入農藥
    ，而不堪使用，足以生損害於甲○○。隔日早上，甲○○將
    其所有之包子、饅頭共約20、30顆、粽子4 、5 顆放入蒸籠
    內，啟動開關，開始蒸煮，以供公開販賣，丙○○加入蒸籠
    之農藥，即循蒸氣滲入上述包子、饅頭、粽子內，而致令不
    堪食用，足以生損害於甲○○。隨後即因蒸氣中瀰漫臭味，
    甲○○發現異狀而報警處理，並將上述油品、清水、包子、
    饅頭、粽子等物，全部丟棄。
二、本案件經甲○○訴由苗栗縣警察局竹南分局報告偵辦。
    理  由
壹、關於證據能力之認定
一、被告於準備程序中陳述告訴人甲○○於警詢中所講的內容不
    實（本院卷第33頁）。由於被告並無辯護人為其辯護，為彌
    補現行刑事訴訟制度中，因採取改良式當事人進行主義，對
    於未具法律專業之被告所造成的實質不對等，並善盡法院對
    於被告的照顧義務，應從寬解釋被告對於證據能力所表明之
    異議：在被告以外之人之警詢供述，原則上不具證據能力之
    現行法律規定下（刑事訴訟法第159 條第1 項參照），當被
    告對於此等被告以外之人之警詢供述表明其為不實在時，應
    解釋為其對於此等供述證據之證據能力已表示異議，而未同
    意其作為證據。此時，除非有法定例外情形，應認為依刑事
    訴訟法第159 條第1 項之規定，該被告以外之人於警詢之供
    述不得作為證據。
二、另查告訴人甲○○於檢察官訊問時之供述，其具有證明犯罪
    事實之作用，性質上應屬於證人之證言，惟並未經檢察官依
    法命具結，依刑事訴訟法第158 條之3 規定，自不得作為證
    據。
三、除上以外，關於證人丁○○、乙○○、徐月英於警詢中之陳
    述，未經兩造於言詞辯論終結前聲明異議，依刑事訴訟法第
    159 條之5 第2 項視為均同意其證據能力，而本院審酌其作
    成之情況，為警詢供述，製有警詢筆錄，有一定之公信力，
    以之為證據，應屬適當，依同法第159 條之5 第1 項，其即
    得為證據。
貳、認定犯罪事實所根據的事實及理由
一、證人丁○○於偵、審中均明確證稱：於案發時間（即92年10
    月24日19時50分許），親自發現被告在案發現場「傳香飯糰
    早餐店」內，當時被告是摸黑趴在店內爐子及蒸籠的旁邊，
    被發現時還起來，叫了證人一聲「阿伯」，然後說是在找鑰
    匙等情。其於本院審理中並詳細繪製發現被告在店內之相對
    位置圖，附於卷中可查（本院卷第101 頁）。
二、被告自己於偵、審中也都承認在案發時間左右，其本人就在
    案發現場附近（其所述當時在華山服飾店，距離傳香飯糰早
    餐店走路只需2 秒鐘，本院卷第98頁），這正可以印證證人
    丁○○並沒有將他人誤認為被告，被告確實在案發時間就在
    案發現場。
三、證人甲○○則對於被告先前有在其早餐店內幫忙一段時間及
    其於案發隔日在蒸籠內蒸包子、饅頭、粽子，並於蒸籠出現
    蒸氣後，發現有農藥味，證實係遭人下毒，包子、饅頭共約
    2 、30顆、粽子4 、5 顆、油壺內之油品、水桶內之清水，
    均遭農藥污染而不堪用等情形，於本院審理中具結後有詳細
    之證述。其中裝油品之油壺、裝清水之水桶，依證人甲○○
    所證，雖然也因此而丟棄，實行公訴之檢察官亦指：毀損之
    客體包括油壺及水桶（本院卷第20頁），但依常理而言，此
    二項物品，應可於洗淨後繼續使用，難認已致令不堪使用，
    只是因為價格低廉，證人甲○○依其主觀意思將其拋棄而已
    。此比較同受污染但價格較高之蒸籠，即未經拋棄，可以證
    實油壺、水桶雖遭污染，但尚未至不堪使用之程度，故其自
    非毀損之客體。
四、上述蒸籠蒸汽箱、油壺內裝物質經警方採證檢驗後，檢出均
    含為農藥殺蟲劑「加保扶」（Carbofuran）之成分，其在分
    類上屬於氯基甲酸鹽類，大量中毒時將造成呼吸中樞衰竭而
    死亡，有內政部警政署刑事警察局93年1 月5 日刑鑑字第09
    20241307號鑑驗通知書及其檢附之說明資料可以為證（偵卷
    第26、27頁）。
五、由上幾項事證推論：被告於案發時間應即有攜帶農藥「加保
    扶」，前往案發現場之傳香飯團早餐店，將農藥「加保扶」
    加入蒸籠水箱、盛油茶壺及水桶之行為。此因為被告於案發
    時間出現在案發現場「摸黑」找鑰匙，本不合常理，竟恰巧
    隔日即發現上述遭人下毒之情，則若非被告所為，被告在現
    場究竟又是所為何事？如被告確無此下毒行為，則當時為何
    要以「摸黑找鑰匙」之不合情理之詞置辯？事後又何以須全
    盤否認此事（詳後）？故被告有下毒之行為，當屬可排除合
    理懷疑之正確推論。
六、此外，還有現場照片6 張（偵卷第29-31 頁）、被告繪製之
    現場位置相關圖（本院卷第40頁）及證人乙○○於警詢中之
    證詞（大致均與證人丁○○之上述證詞內容相同，見偵卷第
    15、16頁），可為佐證。
七、綜前所述，本件事證明確，被告犯行，可以認定。
參、被告辯解不採納的理由
    被告否認犯罪，主要是辯解：(1)被告根本沒有為本案行為，
    其並無犯罪動機；(2)案發當時，被告是將褲子拿到華山服飾
    店補褲子；(3)被告如果當時有當場下毒，其農藥味道何以會
    至隔日均無人察覺；(4)案發現場平時門戶洞開，任何人皆有
    可能進出，不排除告訴人另與人結怨而遭報復等各點。惟查
    ：
一、犯罪動機潛藏於行為人之主觀內心，且犯罪動機可能有千百
    種，不同人對於不同事情之反應與態度均可能有所不同而產
    生犯罪動機，故如行為人未坦白承認犯行，其內心之犯罪動
    機未必都能加以查明。除非犯罪動機本身即為犯罪構成要件
    要素之一，否則並非一定須加調查認定（最高法院89年台上
    字第1602號判決可供參照）。故刑事訴訟法第308 條原規定
    有罪判決應記載「事實」，於93年6 月25日修正施行後，亦
    已修正為應記載「犯罪事實」，即僅須記載犯罪構成要件之
    具體社會事實即為已足（修正理由及法院辦理刑事訴訟案件
    應行注意事項第144 點參照）。本案中既有上述明確證據可
    認被告即為行為人，縱未能確切查明被告之犯罪動機，亦無
    礙於本案犯罪事實之認定。
二、據被告自己所述，其補褲子的華山服飾店與告訴人的早餐店
    距離很近，走路只要2 秒鐘（本院卷第98頁），故被告自有
    可能在案發前後去華山服飾店補褲子，卻在案發時間在告訴
    人店中為本件下毒行為。事實上，依被告於警詢中所辯，其
    當時是前往隔壁徐月英處聊天（偵卷第22頁），但經警方向
    證人徐月英查證結果，被告去徐月英處已是案發當天20時10
    分，也就是案發時間之後，且因當時是看「電視連續劇」的
    時候，所以證人徐月英可以確認時間（偵卷第20頁）。此相
    對於證人丁○○於本院證稱：當時將被告趕走後，就去看「
    新聞報導」一節（本院卷第88頁），即可瞭解被告是利用不
    同時間發生之事件，加以混淆而提出辯解，自屬不可採信。
三、關於農藥味道是否容易為人察覺乙事，經本院輾轉向內政部
    警政署刑事警察局及行政院農業委員會農業藥物毒物試驗所
    函查之結果，僅得知：依原始研發廠商提供原體及40.64%水
    懸劑等2 種產品「物質安全資料（Material Safety Data
    Sheet）」 所載，加保扶產品具有輕微酚味，是否易為人察
    覺，則受加保扶含量、其他物質之嗅覺干擾、個人嗅覺靈敏
    程度等因素影響，無從研判。此有該所94年6 月24日藥試化
    字第0942504973號函可憑（本院卷第42頁）。故自無法依被
    告所辯，以當時至隔日均無人察覺乙事，即推論被告當時並
    無下毒，因而無從憑以為被告有利之認定。
四、如果本案是被告以外之第3 人所為，則被告於案發時間在案
    發地點「摸黑」找鑰匙，要如何合理解釋？又為何會如此恰
    巧有第3 人來店中下毒，被告卻剛好無故摸黑到店中尋找鑰
    匙被人發現？被告若非畏罪情虛，又為何不正面解釋當時被
    證人丁○○發現時，究竟所為何事？凡此各節，均足以排除
    合理懷疑，而可認定被告即為行為人無誤。
五、綜前所述，被告所辯，均屬卸責之詞，並不可採信。
肆、論罪科刑的理由
一、被告的行為是犯刑法第191 條之1 第1 項的對流通物品下毒
    罪及同法第354條之毀損罪。
二、被告以1 行為，同時觸犯上開2 罪名，為想像競合犯，應依
    刑法第55條前段之規定從一重處斷，亦即應依刑法第191 條
    之1 第1 項的對流通物品下毒罪處斷。
三、審酌被告所為本件對流通物品下毒，已對社會造成之潛在危
    險，惟其影響之規模較小；又無視於審理之初告訴人之和解
    誠意，及公訴人之求刑善意（本院卷第21頁），一意矢口否
    認犯行，於本院詳加調查後，在事證明確下，仍無認錯悔改
    之意及其他等一切情狀，量處如主文所示之刑罰。
伍、適用之法律
一、刑事訴訟法第299條第1項前段。
二、刑法第191條之1第1項、第354條、第55條。
三、罰金罰鍰提高標準條例第1條前段。
本案經檢察官林映姿到庭執行職務。
中    華    民    國    95    年    1     月    26    日
                  刑事第一庭  審判長法  官  劉 興 浪
                                    法  官  羅 貞 元
                                    法  官  蔡 志 宏
以上正本證明與原本無異。
如不服本判決，應於判決送達後10日內向本院提出上訴狀（應抄
附繕本）。告訴人或被害人如對於本判決不服者，應具備理由請
求檢察官上訴，其上訴期間之計算係以檢察官收受判決正本之日
期為準。
                                    書記官  楊 慧 萍
中    華    民    國    95    年    2     月    3     日
附記論罪之法條全文：
刑法第191條之1第1項
對他人公開陳列、販賣之飲食物品或其他物品滲入、添加或塗抹
毒物或其他有害人體健康之物質者，處7年以下有期徒刑。
第354條
毀棄、損壞前2 條以外之他人之物或致令不堪用，足以生損害於
公眾或他人者，處2 年以下有期徒刑、拘役或500 元以下罰金。


司法院資訊處製作；財團法人民間司法改革基金會備份。
